【裁判字號】    97,上訴,860
【裁判日期】    970529
【裁判案由】    強盜
【裁判全文】
臺灣高等法院臺中分院刑事判決         97年度上訴字第860號
上  訴  人
即  被  告  己○○
                      號
                    現另案臺灣臺中監獄執行中
選任辯護人  許名宗  律師
上  訴  人
即  被  告  丙○○
上  訴  人
即  被  告  庚○○
上列2人共同
選任辯護人  陳明發  律師
上列上訴人因強盜案件，不服臺灣臺中地方法院96年度訴字第
4809號中華民國97年3月5日第一審判決（起訴案號：臺灣臺中地
方法院檢察署96年度偵字第25915、26364號），提起上訴，本院
判決如下：
    主    文
原判決關於己○○、丙○○共同強盜被害人戊○○及定應執行刑
部分均撤銷。
己○○共同意圖為自己不法之所有，以恐嚇使人將本人之物交付
，未遂，累犯，處有期徒刑壹年。
丙○○共同意圖為自己不法之所有，以恐嚇使人將本人之物交付
，未遂，處有期徒刑拾月。
其他上訴駁回。
己○○撤銷改判與上訴駁回部分所處之有期徒刑，應執行有期徒
刑拾壹年。
丙○○撤銷改判與上訴駁回部分所處之有期徒刑，應執行有期徒
刑玖年肆月。
    犯罪事實
一、己○○有竊盜、違反毒品危害防制條例、替代役條例等前科
    ，另於93年間因竊盜及搶奪案件，經法院分別判處有期徒刑
    1年2月及7月，並定應執行刑為有期徒刑1年7月確定，於95
    年1月2日縮短刑期執行完畢。
二、己○○仍不知悔改，與丙○○、庚○○共同基於意圖為自己
    不法所有之犯意聯絡，於民國96年10月11日晚上9時20分許
    ，由庚○○駕駛車牌號碼L3Z－606號機車附載己○○，丙○○駕駛車牌號碼IZZ－513號機車，且己○○、丙○○分持客
    觀上足供兇器使用之西瓜刀各1把，在臺中縣龍井鄉○○路○
    段359巷巷口，將乙○○所騎乘之機車攔下，作勢以西瓜刀
    砍乙○○，並向乙○○恫稱「把錢拿出來」等語，至使乙○○不能抗拒，而由庚○○下手取走乙○○放置在機車腳踏板
    上之咖啡色皮包1只，內有現金新臺幣（下同）200餘元（起
    訴書誤載為300餘元）、駕照2張、機車行照、健保卡各1張
    、提款卡、信用卡各2張、郵局存摺1本、金戒子1只、NOKIA
    6030型行動電話機具1支（序號000000000000000號）、大東
    海文教機構上課證1張。得手後，己○○、丙○○與庚○○
    將現金朋分花用，該行動電話機具則由己○○取得，並置入
    其申請之0000000000號門號之SIM卡使用，其餘物品均丟棄
    於不詳地點。
二、己○○與丙○○又共同基於意圖為自己不法所有之犯意聯絡
    ，於96年10月15日晚上8時許，由己○○駕駛車牌號碼IZZ－
    513號機車附載丙○○，2人各持1把西瓜刀，在臺中縣沙鹿
    鎮○○路75號前，將丁○○所騎乘之機車攔下，向丁○○恫
    稱「你身上有錢嗎？把錢拿出來」等語，命丁○○打開機車
    置物箱，至使丁○○不能抗拒而打開機車置物箱後，由丙○○下手取走丁○○之黑色皮夾1只，內有現金1,500元、身分
    證、健保卡各1張、提款卡4張、信用卡3張。得手後，將現
    金朋分花用，其餘物品均丟棄於臺中縣沙鹿鎮○○路68 號
    縣道旁草叢，嗣於96年11月4日晚上7時20分，由丙○○帶同
    警方起獲（已發還丁○○）。
三、己○○、丙○○共同基於意圖為自己不法所有之犯意聯絡，
    於96年10月15日晚間9時許，由己○○駕駛車牌號碼IZZ－
    513 號機車附載丙○○（起訴書誤載為丙○○搭載己○○）
    ，並由丙○○（起訴書誤載為己○○）手持1把西瓜刀，在
    臺中縣龍井鄉○○村○○路與中興路口之產業道路，見戊○○1人騎乘機車形單可欺，己○○即駕車尾隨在戊○○後方
    ，由丙○○揮動手中之西瓜刀，並以臺語揚稱「你不要跑，
    你跑不掉」等語，欲攔下戊○○，惟戊○○受到驚嚇而心生
    畏怖，旋即在前方路口迴轉，加速逃離現場，己○○、丙○○因此未能得逞。
四、己○○、丙○○共同基於意圖為自己不法所有之犯意聯絡，
    於96年10月17日晚上8時50分許，由己○○騎車牌號碼IZZ－
    513號機車搭載丙○○，並由丙○○手持1把西瓜刀，在臺中
    縣龍井鄉○○村○○路東往西方向約150公尺處，將辛○○
    所騎乘之機車攔下，向辛○○恫稱「若不想受到傷害，把錢
    拿出來」等語，至使辛○○不能抗拒而交付皮包1只，己○○、丙○○自其皮包內拿取現金1,700元後，當場將皮包歸
    還辛○○。
五、案經臺中縣警察局烏日分局報告臺灣臺中地方法院檢察署檢
    察官偵查起訴。
    理    由
一、關於證據能力部分：按被告以外之人於審判外之陳述，雖不
    符刑事訴訟法第159條之1至第159條之4之規定，然經當事人
    於審判程序同意作為證據，法院審酌該言詞陳述作成時之情
    況，認為適當者，亦得為證據；當事人、代理人或辯護人於
    法院調查證據時，知有刑事訴訟法第159條第1項不得為證據
    之情形，而未於言詞辯論終結前聲明異議者，視為有前項之
    同意，刑事訴訟法第159條之5定有明文。查證人即被害人乙○○、丁○○、戊○○、辛○○於警詢中之陳述，固為審判
    外之陳述而屬傳聞證據，惟被告等就前開審判外之陳述，於
    原審及本院審理中均不爭執其證據能力，亦未曾於言詞辯論
    終結前聲明異議，本院審酌上開陳述作成時之情況，並無違
    法取證之瑕疵，認以之作為證據為適當，揆諸上開規定，此
    部分傳聞證據，有證據能力，合先敘明。
二、上開犯罪事實，業據上訴人即被告（下稱被告）己○○、丙○○與庚○○於警詢、偵查中、原審及本院審理時均坦承不
    諱，並有下列事證可資證明：
  (一)證人即被害人乙○○、丁○○、辛○○於警詢中分別指述其
    等如何遭遇被告等人強盜財物，又證人即被害人乙○○復於
    偵查中證述上情明確，堪信被告己○○、丙○○、庚○○之
    自白均非虛言。
  (二)證人即被害人戊○○於警詢中證稱「我是於96年10月15日晚
    間21時許，在臺中縣龍井鄉○○村○○路與中興路口附近產
    業道路，遭2名陌生男子騎乘重機車尾隨我身後並由其後座
    男子手持西瓜刀，喝令我停下來在路邊，當時我看情況不對
    ，就加速往前行駛。該2名騎乘機車手持西瓜刀的歹徒向我
    揮舞，並以台語口音恐嚇我說『你不要跑，你跑不掉』，於
    是我在前方路口轉彎處緊急煞車後立即迴轉，當時我因十分
    驚嚇但隨後有撥打110報案。我個人財物上沒有損失」等語
    （見烏日分局00000000號警卷第22頁）；核與被告丙○○於
    偵查中供稱「在晚上8、9點，我們從中沙路要過去中興路的
    時候，看到一個金子騎機從中沙路過來，我們就跟過去，我
    們也有帶西瓜刀要把她攔下來，該女子反應很快，看到我們
    要攔她，就煞車迴轉趕快騎走，她有看到刀子，當時我坐在
    後座，刀子有稍微拿出來」等語相符（見96年度偵字第26364
    號第56頁）。則依被告己○○、丙○○所為情狀觀之，其等
    固有1人持刀實施強暴、脅迫手段，惟其等係駕車尾隨在被
    害人戊○○後方，而在2車行進之中，丙○○在被害人後方
    揮動手中之西瓜刀，並以臺語揚稱「你不要跑，你跑不掉」
    等語，客觀上難認已達足以壓抑被害人抗拒之程度，且被害
    人戊○○受到驚嚇旋即在前方路口迴轉，加速逃離現場，可
    知被害人當時應無喪失意思自由之情事；而被告己○○、丙○○見被害人迴轉逃離之際，並無加速追趕或有何壓制被害
    人抗拒之行徑，足認被告己○○、丙○○所為，主觀上應非
    出於壓制被害人之抗拒以強盜財物之意思，而係基於恐嚇取
    財之犯意，應該當恐嚇取財未遂之構成要件。
  (三)此外復有被告己○○使用之門號0000000000號行動電話之通
    聯調閱查詢單1份、相片28張、被害人丁○○出具之贓物認
    領保管單1張在卷可稽，復有被告3人犯罪時所穿戴之夾克3
    件、安全帽2頂、口罩2個、牛仔褲2件、被害人乙○○之行
    動電話1支（序號000000000000000號）、被告己○○使用之
    0000000000號行動電話SIM卡1張扣案可資佐證，本件事證明
    確，被告己○○、丙○○、庚○○3人之犯行堪予認定。
三、論罪科刑部理由：
  (一)對被告論罪之說明：
  (1)按所謂兇器，其種類並無限制，凡客觀上足以對人之生命身
    體、安全構成威脅，具有危險性之兇器為已足，並不以攜帶
    之初有行兇之意圖為必要（最高法院79年度臺上字第5253
    號判例意旨參照）；查被告等持以作案用之西瓜刀雖均未扣
    案，然依公眾週知之一般常識，上開刀械應係以鐵質打造，
    刀刃鋒利，足為傷害人之生命、身體之兇器使用，可認係足
    以傷害人之生命、身體之兇器。
  (2)核被告己○○、丙○○所為，係犯如附表編號1至4所示之罪
    ，被告庚○○所為，係犯如附表編號1所示之罪。檢察官雖
    認被告己○○、丙○○所為如犯罪事實欄四所示犯行，係觸
    犯刑法第330條第1項之加重強盜罪嫌云云，惟被告己○○、
    丙○○此部分犯行，主觀上並無本於壓制被害人之抗拒以強
    盜財物之意思，客觀上亦難認已達足以壓抑被害人戊○○抗
    拒之程度，復未使被害人戊○○喪失意思自由，已詳見前述
    ，自不該當刑法第330條第1項加重強盜罪之構成要件，起訴
    法條尚有未洽，此與本院前揭認定之恐嚇取財罪間，二者基
    本社會事實相同，起訴法條應予變更。
  (3)被告己○○、丙○○所為上開各罪，犯意各別，行為互殊，
    均應予分論併罰。
  (4)被告己○○前有竊盜、違反毒品危害防制條例、替代役條例
    等前科，另於93年間因竊盜及搶奪案件，經法院分別判處有
    期徒刑1年2月及7月，並定應執行刑為有期徒刑1年7月確定
    ，於95年1月2日縮短刑期執行完畢等情，有臺灣高等法院被
    告前案紀錄表及臺灣臺中地方法院檢察署刑案資料查註紀錄
    表在卷可憑，其受有期徒刑之執行完畢，5年內故意再犯
    本件有期徒刑以上之罪，均應依刑法第47條規定論以累犯，
    並均加重其刑。
  (5)被告己○○、丙○○所犯如犯罪事實欄四所示之恐嚇取財未
    遂，並未攔下被害人，亦未獲取任何財物，其危害情節較輕
    ，應予減輕之。
  (6)被告庚○○前無不良前科素行（參見臺灣高等法院被告前案
    紀錄表），其於犯罪時甫年滿18歲，年輕識淺，因一時失慮
    而肇犯罪，惟其犯罪時並未持刀傷害被害人乙○○，強盜所
    得財物亦不多，其犯罪之情狀堪可憫恕，如科以最低度刑仍
    嫌過重，爰依刑法第59條之規定酌量減輕其刑。
四、原審對被告等所犯如犯罪事實欄二、三、五所示之加重強盜
    部分，依刑法第330條第1項、第47條第1項等規定，審酌被
    告己○○素行不良，前有犯罪紀錄，業經執行完畢，又被告
    等3人均屬年輕力壯，卻不以自己之勞力賺取金錢，僅因缺
    錢花用，即以攜帶兇器之方式，共同於夜間強盜機車騎士之
    財物，對社會治安之危害甚鉅，惟其等強盜所得之財物不多
    ，亦未傷及被害人之生命、身體，且被告3人犯罪後均坦承
    犯行，態度尚稱良好，暨被告丙○○之母親已代替其與被害
    人戊○○、辛○○達成和解，有和解書2份在卷可佐等一切
    情狀，分別量處如附表編號1、2、4所示之刑，認事用法，
    核無違誤，被告己○○、丙○○、庚○○提起上訴認原判決
    量刑太重云云，指摘原判決不當，自無理由，應予駁回。
五、原審就被告己○○、丙○○所犯如附表編號3所示部分論罪
    科刑，固非無見，惟被告己○○、丙○○此部分所為，係犯
    刑法第346條第1項、第3項恐嚇取財未遂罪，原審卻論以刑
    法第330條第1項加重強盜罪，自有違誤，被告丙○○提起上
    訴加以指摘，為有理由，被告己○○提起上訴略謂伊所犯為
    預備強盜罪云云，固無理由，惟原審判決就此部分既有可議
    之處，應由本院將該部分及定執行刑部分予以撤銷改判；爰
    審酌被告己○○素行不佳，暨己○○、丙○○之智識、犯罪
    動機、目的、犯罪手段、犯後坦承犯行等一切情狀，分別量
    處如主文第2、3項所示之刑。
六、末按刑法第56條連續犯之規定，業於95年7月1日修正刪除，
    而依新法對於反覆實施犯罪模式之對應處置，除合於「接續
    犯」或「包括一罪」之情形外，原則上應依一行為一罪一罰
    予以併合處罰，即依數罪併罰之規定個別處斷；惟為避免因
    數罪併罰而有量刑過重而產生不合理之現象，自應由法院於
    定其應執行之刑時，基於罰當其罪，符合罪刑相當原則目的
    之考量，予以綜合判斷裁量出一適當之應執行之刑，以資調
    節。本院審酌被告己○○、丙○○所犯如犯罪事實欄二至五
    所示之罪，時間緊接，屬反覆實施之犯罪模式，又其2人犯
    後坦承犯行，顯有悔悟之心，且其等均年輕識淺，思慮不週
    ，而作案時均未傷及被害人，強盜所得財物亦不多等情，就
    上開撤銷改判及駁回上訴部分所處之刑，定其應執行刑如主
    文第5、6項所示，以資懲儆。
七、被告等用以作案之西瓜刀2把，均未扣案，且被告己○○於
    警詢中供稱：其3人犯罪時所使用之西瓜刀2把，已丟棄於臺
    中縣龍井鄉○○路與梧棲鎮○○路交界處的中港大排裡，復
    查無其他積極證據足以證明現尚存在，為免將來執行困難，
    不另為沒收之諭知，附此敘明。
據上論斷，應依刑事訴訟法第368條、第369條第1項前段、第364
條、第299條第1項前段、第300條，刑法第330條第1項、第346條
第1項、第3項、第47條第1項、第51條第5款、第59條，判決如主
文。
本案經檢察官甲○○到庭執行職務。
中    華    民    國    97    年    5     月    29    日
            刑事第七庭    審判長法  官  林  榮  龍
                                法  官  張  惠  立
                                法  官  鄭  永  玉
上列正本證明與原本無異。
如不服本判決應於收受送達後十日內向本院提出上訴書狀，其未
敘述上訴之理由者並得於提起上訴後十日內向本院補提理由書（
均須按他造當事人之人數附繕本）。
                                書記官    瑞  芳
中    華    民    國    97    年    5     月    29    日
 附  表：
┌──┬───┬────────┬───────────────┬─────┐
│編號│犯  行│所犯法條及罪名  │宣           告           刑  │備     註 │
├──┼───┼────────┼───────────────┼─────┤
│ 1  │如犯罪│刑法第321條第1項│己○○共同犯結夥攜帶兇器強盜罪│上訴無理由│
│    │事實欄│第3款、第4款、第│，累犯，處有期徒刑柒年陸月。  │          │
│    │二所示│330條第1項結夥攜│丙○○共同犯結夥攜帶兇器強盜罪│          │
│    │      │帶兇器強盜罪。  │，處有期徒刑柒年貳月。        │          │
│    │      │                │庚○○共同犯結夥攜帶兇器強盜罪│          │
│    │      │                │，處有期徒刑參年陸月。        │          │
├──┼───┼────────┼───────────────┼─────┤
│ 2  │如犯罪│刑法第321條第1項│己○○共同犯結夥攜帶兇器強盜罪│上訴無理由│
│    │事實欄│第3款、第330條第│，累犯，處有期徒刑柒年陸月。  │          │
│    │三所示│1項攜帶兇器強盜 │丙○○共同犯結夥攜帶兇器強盜罪│          │
│    │      │罪。            │，處有期徒刑柒年貳月。        │          │
├──┼───┼────────┼───────────────┼─────┤
│ 3  │如犯罪│刑法第346第1項、│己○○共同意圖為自己不法之所有│上訴有理由│
│    │事實欄│第3項恐嚇取財未 │，以恐嚇使人將本人之物交付，未│          │
│    │四所示│遂罪。          │遂，累犯，處有期徒刑捌月。    │          │
│    │      │                │丙○○共同意圖為自己不法之所有│          │
│    │      │                │，以恐嚇使人將本人之物交付，未│          │
│    │      │                │遂，處有期徒刑柒月。          │          │
│    │      │                │                              │          │
├──┼───┼────────┼───────────────┼─────┤
│ 4  │如犯罪│刑法第321條第1項│己○○共同犯結夥攜帶兇器強盜罪│上訴無理由│
│    │事實欄│第3款、第330條第│，累犯，處有期徒刑柒年陸月。  │          │
│    │五所示│1項攜帶兇器強盜 │丙○○共同犯結夥攜帶兇器強盜罪│          │
│    │      │罪。            │，處有期徒刑柒年貳月。        │          │
└──┴───┴────────┴───────────────┴─────┘


司法院資訊處製作；財團法人民間司法改革基金會備份。
